臺灣新竹地方法院民事判決
111年度訴字第138號
原      告  陳英慈  
被      告  羅偉任  
            卓訓沺  
上列被告因詐欺案件，經原告提起刑事附帶民事訴訟請求損害賠
償，經本院刑事庭裁定移送前來（110年度附民字第489號），本
院於民國111年6月6日辯論終結，判決如下：
    主  文
被告應連帶給付原告新臺幣貳拾伍萬元，及自民國一一０年十月
二十八日起至清償日止，按年息百分之五計算之利息。
原告其餘之訴駁回。
本判決第一項得假執行。
原告其餘假執行之聲請駁回。
    事實及理由
壹、程序方面：
一、按訴訟由被告住所地之法院管轄；因侵權行為涉訟者，得由
    行為地之法院管轄；同一訴訟，數法院有管轄權者，原告得
    任向其中一法院起訴，民事訴訟法第1條第1項、第15條第1
    項、第22條分別定有明文。又所謂行為地，凡為一部實行行
    為或其一部行為結果發生之地皆屬之（最高法院56年台抗字
    第369號民事判例要旨參照）。而管轄權之有無，應依原告
    主張之事實，按諸法律關於管轄之規定而為認定，與其請求
    之是否成立無涉（最高法院65年台抗字第162號民事判例要
    旨參照）。查原告起訴主張本件被告侵權行為之一部行為地
    係在本院轄區，有本院110年度金訴字第298號刑事判決在卷
    可稽（見本院卷第13至31頁），揆諸上開規定，本院就本件
    訴訟自有管轄權。
二、本件被告羅偉任未於言詞辯論期日到場，核無民事訴訟法第
    386條所列各款情形，爰依原告之聲請，由其一造辯論而為
    判決。　　　　
貳、實體方面：
一、原告主張：被告羅偉任、卓訓沺分別於民國110年7月底某日
    、7月26日，透過真實姓名年籍不詳，綽號「阿宏」、「小
    佐」友人之介紹，意圖為自己不法之所有，基於詐欺及洗錢
    之共同犯意聯絡，加入以綽號「赤兔馬」為首所組成3人以
    上之詐欺集團犯罪組織，並由集團交付工作手機供作聯繫之
    用，被告羅偉任以「超跑」為代號、被告卓訓沺以「卓小飄
    」為代號，加入該詐騙集團在Telegram以名為「金碧輝煌」
    成立之群組，擔任提款提領車手，被告羅偉任之工作內容為
    受代號「0713赤兔馬」之指示，於指定時間至指定地點向詐
    騙集團之特定成員收取詐騙集團從事詐騙行為所得之詐欺所
    得後，再依指示交付予指定之詐欺集團成員，報酬以收款日
    薪新臺幣（下同）5,000元計算。被告卓訓沺之工作內容則
    係提供其所申辦華南商業銀行（下稱華南銀行帳戶）帳號00
    0000000000號帳戶、臺灣中小企業銀行（下稱中小企銀）帳
    號00000000000號、國泰世華商業銀行（下稱國泰世華銀行
    ）帳號00000000000號帳戶資料供詐騙集團成員做為詐騙取
    得款項之帳戶轉帳及領取所用，報酬則為提領款項之百分之
    一。其等與詐騙集團成員共同意圖為自己不法之所有，基於
    3人以上詐欺取財及掩飾、隱匿特定犯罪所得之來源及去向
    之犯意聯絡，於110年5月初，並由真實姓名年籍不詳，通訊
    軟體LINE之姓名為「李子晴」、「林盈蘭」、「王耀陽」之
    詐騙集團成員，佯稱為投資「搶漲停股」、「放大10倍買賣
    股票」、「新股競拍」等為股票投資「中正國際」以法人主
    力（法人通道）之軟體公司，由詐騙集團創設名為「中正國
    際」之APP，再透過通訊軟體LINE「中正國際客服」，使原
    告陷於錯誤而轉帳匯款，於110年7月30日10時17分許、匯入
    25萬元至訴外人何寶慧中國信託商業銀行中原分行帳號000-
    000000000000號帳戶（即第一層帳戶），再由詐騙集團轉至
    被告卓訓沺之華南商業銀行帳號000000000000號帳戶（即第
    二層帳戶），被告卓訓沺再依「赤兔馬」之指示提領金額，
    於臺灣新竹地方檢察署（下稱新竹地檢署）110年偵字第917
    1號起訴書附表（以下逕稱附表）所示之提領時間，自華南
    銀行帳戶提領詐欺所得轉匯之指定金額，被告羅偉任於7月2
    9日向被告卓訓沺收取82萬元。本件被告2人與詐欺集團之其
    餘成員相互基於詐欺取財之犯意聯絡，共同實施前揭詐欺取
    財行為，使原告陷於錯誤，誤信為真，進而於110年7月至8
    月間，以匯款方式交付共2,037,228元之款項，致原告受有
    財產上損害，而原告所受損害與被告2人之侵權行為間，有
    相當因果關係，是原告依侵權行為法律關係，請求被告2人
    賠償2,037,228元。並聲明：（一）被告應連帶給付原告2,0
    37,228元，及自起訴狀繕本送達至被告翌日起至清償日止，
    按週年利率百分之5計算之利息。（二）前項聲明，原告願
    供擔保請准宣告假執行。（二）訴訟費用由被告等負擔。
二、被告部分：　　
（一）被告卓訓沺辯稱：其係於遭警查獲時始知其所為行為係屬
      詐騙，且其已配合警方自詐騙集團上游取回部分詐欺款項
      等語。並聲明：原告之訴駁回；訴訟費用由原告負擔。
（二）被告羅偉任未於言詞辯論期日到場，亦未提出書狀作何聲
      明或陳述。
三、得心證之理由：
（一）經查，被告羅偉任、卓訓沺分別於110年7月底某日、7月2
      6日，基於參與犯罪組織、3人以上共同詐欺取財及掩飾犯
      罪所得之來源、去向之犯意，以通訊軟體「Telegram」參
      與以綽號「赤兔馬」為首及其他姓名、年籍不詳之成年人
      所屬之以實施詐術為手段所組成具有持續性、牟利性之有
      結構性詐欺集團犯罪組織，被告羅偉任依詐騙集團成員之
      指示收取款項並交付集團上手，被告卓訓沺則係提供其所
      有之金融機構帳戶供詐騙集團成員做為詐騙取得款項之帳
      戶轉帳及領取所用，並受詐騙集團成員之指示自上開帳戶
      提領款項交付其他詐欺集團成員。嗣該詐騙集團成員於11
      0年7月間以通訊軟體LINE介紹加入投資平台之方式對原告
      施用詐術，致原告陷於錯誤而陸續匯出18筆款項至詐騙集
      團成員指示之銀行帳戶（下稱第一層帳戶）後，詐騙集團
      成員再將原告所匯款項自第一層帳戶轉匯至被告卓訓沺所
      有之華南銀行帳戶（即第二層帳戶，下稱系爭帳戶），被
      告卓訓沺再依詐騙集團成員之指示，自系爭帳戶提領所得
      款項轉交予該詐騙集團指定之被告羅偉任收受等情，業據
      本院110年度金訴字第298號刑事判決認定被告羅偉任、卓
      訓沺犯三人以上共同詐欺取財罪在案，有該刑事判決1 份
      在卷可稽（見本院卷第13至31頁），被告卓訓沺到庭對此
      亦無何爭執，復經本院依職權調閱上開刑事案卷核對無訛
      ，自堪信原告此部分之主張為真實。
（二）原告雖主張因被告2人所屬詐騙集團之詐術行為，致原告
      因而陷於錯誤，於110年7月至8月間，以其所有銀行帳戶
      ，陸續匯款至上開詐騙集團成員所指定之銀行帳戶，合計
      被詐騙之金額為2,037,228元，被告2人自應就原告遭詐騙
      之上開全部款項負連帶賠償之責云云。惟按當事人主張有
      利於己之事實者，就其事實有舉證之責任，民事訴訟法第
      277條前段定有明文。查，就原告遭被告卓訓沺、羅偉任
      所屬詐欺集團成員詐騙所匯款項2,037,228元，其中與被
      告2人有關者，僅有原告於110年7月30日匯至訴外人何寶
      慧銀行帳戶後再轉匯至被告卓訓沺系爭帳戶之25萬元，其
      餘原告所稱遭詐騙匯出之款項，核非本件刑事判決認定被
      告2人所提領之款項，亦即被告卓訓沺、羅偉任僅就其中2
      5萬元部分在該詐欺集團中分別擔任提供系爭帳戶受取自
      第一層帳戶轉匯之款項及取款等工作，則被告2人與其所
      屬詐欺集團成員基於共同侵害原告權利之目的範圍內，各
      自分擔實行行為之一部，互相利用他人之行為，以達成前
      開目的，自屬共同侵權行為人，揆諸前揭說明，即應與其
      所屬詐欺集團成員，就25萬元部分對原告負連帶賠償之責
      。至原告請求被告2人賠償超過25萬元部分，前揭刑事判
      決並未認定被告2人與其所屬詐欺集團成員就原告請求其
      餘款項之犯行有犯意聯絡及行為分擔，原告復未能舉證證
      明被告2人有參與、分擔原告請求其餘款項之詐欺集團成
      員犯行，或與其有犯意之聯絡，是以原告請求被告2人賠
      償超過25萬元範圍之請求，尚屬無據，應予駁回。
（三）按因故意或過失，不法侵害他人之權利者，負損害賠償責
      任。故意以背於善良風俗之方法，加損害於他人者亦同；
      數人共同不法侵害他人之權利者，連帶負損害賠償責任。
      不能知其中孰為加害人者亦同。造意人及幫助人，視為共
      同行為人；數人負同一債務，明示對於債權人各負全部給
      付之責任者，為連帶債務。無前項之明示時，連帶債務之
      成立，以法律有規定者為限。民法第184條第1項、第185
      條、第272條分別定有明文。經查，原告遭被告羅偉任、
      卓訓沺與所屬之詐欺集團成員詐騙而陷於錯誤，致原告於
      110年7月30日匯款25萬元再轉匯至系爭帳戶，並由被告卓
      訓沺提領、再交付予被告羅偉任等情，已如上述，被告卓
      訓沺雖抗辯其業已配合警方追回部分詐騙款項云云，然被
      告2人就詐欺原告之行為，與所屬詐欺集團成員確有犯意
      聯絡及行為分擔，屬共同侵權行為人甚明，被告卓訓沺此
      部分之抗辯尚不足採。而被告既與所屬詐欺集團成員於共
      同侵害原告權利之目的範圍內，各自分擔實行詐欺行為之
      一部，互相利用他人之行為，以達該詐欺集團向原告詐騙
      取得款項之目的，自應就原告遭詐騙之25萬元負共同侵權
      行為連帶賠償責任，是原告依侵權行為損害賠償之法律關
      係請求被告2人連帶給付25萬元，為有理由，應予准許。
      至原告就其餘部分之主張，尚未能進一步提出證據以實其
      說，亦如上述，是原告就超過本件刑事判決所認定金額部
      分之請求，尚屬無據，自難憑採，應予駁回。
（四）末按給付無確定期限者，債務人於債權人得請求給付時，
      經其催告而未為給付，自受催告時起，負遲延責任。其經
      債權人起訴而送達訴狀，或依督促程序送達支付命令，或
      為其他相類之行為者，與催告有同一之效力。又遲延之債
      務，以支付金錢為標的者，債權人得請求依法定利率計算
      之遲延利息，民法第229條第2項、第233條第1項本文分別
      定有明文。本件原告請求被告2人賠償所受損害，既未約
      定履行期，從而，原告請求被告2人應給付自刑事附帶民
      事訴訟起訴狀繕本送達之翌日即110年10月28日起（見本
      院附民卷第19至21頁）至清償日止，按年息百分之5 計算
      之法定遲延利息，亦有理由，應予准許。
（五）從而，原告依侵權行為之法律關係，請求被告連帶給付原
      告25萬元，及自110年10月28日起至清償日止，按年息百
      分之5計算之利息，為有理由，應予准許；逾此範圍之請
      求，為無理由，應予駁回。
四、本判決就原告勝訴部分所命被告給付之金額未逾50萬元，依
    民事訴訟法第389 條第1 項第5 款之規定，應依職權宣告假
    執行，是原告陳明願供擔保聲請宣告假執行，核無必要。至
    原告其餘假執行聲請，因該部分訴之駁回而失所附麗，應併
    予駁回。
五、本件係原告於刑事訴訟程序提起之附帶民事訴訟，經本院刑
    事庭裁定移送民事庭審理，依刑事訴訟法第504 條第2 項之
    規定，免納裁判費，且本院刑事庭移送後，於民事訴訟程序
    進行期間亦無支付任何訴訟費用，爰不為訴訟費用負擔之諭
    知，併此敘明。
六、本件判決基礎之事證已臻明確，兩造其餘之攻擊防禦方法及
    所舉證據，經審酌後核與判決結果不生影響，爰不一一論列
    ，附此敘明。
據上論結，本件原告之訴為一部有理由，一部無理由，依民事訴
訟法第389 條第1 項第5 款，判決如主文。
中　　華　　民　　國　　111 　年　　6 　　月　　21　　日
                  民事第一庭  法　官　張詠晶
以上正本係照原本作成。
如對本判決上訴，須於判決送達後 20 日內向本院提出上訴狀。
如委任律師提起上訴者，應一併繳納上訴審裁判費。
中　　華　　民　　國　　111 　年　　6 　　月　　21　　日
                              書記官  陳佩瑩